【裁判字號】    98,上易,319
【裁判日期】    980610
【裁判案由】    業務過失傷害
【裁判全文】
臺灣高等法院臺南分院刑事判決      98年度上易字第319號
上  訴  人
即  被  告  丁○○
上列上訴人因業務過失傷害案件，不服臺灣臺南地方法院96年度
易字第1522號中華民國98年3月31日第一審判決（起訴案號：臺
灣臺南地方法院檢察署96年度調偵字第808號），提起上訴，被
告就被訴事實為有罪之陳述，經裁定適用簡式審判程序，本院判
決如下：
    主  文
上訴駁回。
丁○○緩刑貳年。
    事  實
一、丁○○係址設臺南市○○區○○街158號「億億實業社」之
    實際負責人，為從事業務之人。該實業社為從事金屬表面加
    工處理業務，需使用強酸溶劑（俗稱剝離劑）作為將金屬表
    面烤漆剝除之用，其明知依勞工安全衛生法第5條第1項第7
    款規定：「雇主對左列事項應有符合標準之必要安全衛生設
    備：七、防止原料、材料、氣體、蒸氣、粉塵、溶劑、化學
    物品、含毒性物質、缺氧空氣、生物病原體等引起之危害。
    」，竟疏於注意，於民國（下同）96年4月間，以一般黃色
    塑膠籃裝盛剝離劑，並置放於工廠鄰近廁所旁地上，該黃色
    塑膠籃之上僅以一張木板覆蓋，並未對該黃色塑膠籃周遭設
    置護罩、護圍等防止靠近之安全防護措施及警示標誌，且依
    當時情形並無不能注意之情形，仍違反上開規定，嗣未滿12
    歲之兒童乙○○（94年生）於同年4月3日上午10時40分許，
    在其母親丙○○陪同下至該工廠旁玩耍，丙○○亦疏於照顧
    防患，致乙○○在不知該黃色塑膠籃底下係酸性腐蝕溶劑之
    情形下，貿然將臀部坐在該木板上，乙○○之臀部遂跌坐於
    該黃色塑膠籃內，致其雙下肢及臀部、體表面積百分之25受
    有3度強酸灼傷等重傷害。
二、案經乙○○父親甲○○訴由臺南市警察局第三分局報告臺灣
    臺南地方法院檢察署檢察官偵查起訴。
    理  由
甲、程序方面：
    上訴人即被告丁○○於本院準備程序期日，就被訴之事實為
    有罪之陳述，經本院裁定適用簡式審判程序，則依據刑事訴
    訟法第273條之2之規定，本件証據之調查，不受同法第159
    條第1項、第161條之2、第161條之3、第163條之1及第164條
    至第170條規定之限制，合先敘明。
乙、實體方面：
一、上揭事實，業據被告丁○○供認不諱，並經証人即被害人乙○○之母丙○○、証人葉文安於警詢中証述明確，復有現場
    照片、被害人受傷照片、診斷證明書等件在卷可稽，足認被
    告之自白與事實相符，而可信採。又被害人所受之上開傷害
    ，經原審函詢財團法人奇美醫院結果，認「一、病患96年4
    月至5月住院手術於96年12月因右足疤痕攣縮變形進行一次
    疤痕放鬆及植皮手術，目前仍在本院復健治療中。二、以燙
    傷面積25%而言，對病人應屬重大傷害，且疤痕終生無法消
    除（健保>20%屬重大傷疤），疤痕症狀包括痛、癢、影響外
    觀及疤痕攣縮導致活動範圍（關節）受限」等情，又有該醫
    院於97年7月15日以（97）奇醫字第3679號函檢送之病情摘
    要在卷足憑，顯見被害人所受之傷害，係屬刑法第10條第4
    項第6款之身體及健康上有重大不治之傷害，而為重傷害。
    再者，被害人係由其母即証人丙○○陪同前往事發地點玩耍
    ，則証人丙○○就被害人玩耍之週遭環境即應注意防患危險
    之發生，並妥善照顧被害人，乃疏於注意因而肇致本件事故
    ，則証人丙○○就被害人因此受有上開重傷害，即應負主要
    之過失責任，但仍不能因此解免被告應負之過失責任，均堪
    認定。綜上，本件事証明確，被告犯行堪以認定。
二、核被告所為，係犯刑法第284條第2項後段之業務過失致重傷
    害罪。
三、原審以被告罪証明確，因予適用刑法第284條第2項後段、第
    41條第1項前段，刑法施行法第1條之1，中華民國96年罪犯
    減刑條例第2條第1項第3款、第7條、第9條等規定，並審酌
    被告為從事業務之人，未能善盡注意義務，而因業務上之過
    失傷害被害人致重傷，犯罪所生危害已重，惟被告無犯罪前
    科，素行良好，有台灣高等法院被告全國前案紀錄表乙紙附
    卷足憑，因一時疏失致犯本罪，且本件事故之發生，被告之
    過失僅係肇事次因，被害人之母之過失係肇事主因，暨被告
    坦承犯行之態度等一切情狀，量處有期徒刑8月；又以被告
    犯罪之時間，係在96年4月24日之前，合於中華民國96年罪
    犯減刑條例第2條所定減刑條件，且無同條例第3條所定之不
    得減刑情形，爰依該條例減其宣告刑二分之一為有期徒刑4
    月，並諭知易科罰金之折算標準；本院經核原判決認事用法
    俱無不合，量刑亦稱妥適，被告上訴意旨以被告過失比例較
    低，而被害人之母丙○○陪同被害人至工廠時，竟因工作放
    任毫無辨識能力之被害人獨自行動，致發生本件事故，被害
    人顯係因其母之行為而自陷危險境界，乃原審量處被告有期
    徒刑8月，顯有量刑過重之違誤等情，指摘原判決不當，並
    無理由，應予駁回。又查被告未曾因故意犯罪而受有期徒刑
    以上刑之宣告，有臺灣高等法院被告前案紀錄表在卷可查，
    且被告事後已與被害人之法定代理人達成民事和解，並賠償
    新台幣587772元，有收據及匯款申請書可稽，並經被害人法
    定代理人丙○○陳述在卷，顯見被告經此偵審教訓，應知警
    惕諒無再犯之虞，本院認所宣告之刑，以暫不執行為適當，
    爰併諭知緩刑2年，以勵自新。
據上論結，應依刑事訴訟法第368條、第364條、第273條之1第1
項、刑法第74條第1項第1款，判決如主文。
本案經檢察官張太龍到庭執行職務。
中    華    民    國    98    年    6     月    10    日
                  刑事第四庭    審判長法  官  吳志誠
                                      法  官  羅心芳
                                      法  官  陳珍如
以上正本證明與原本無異。
不得上訴。
                                      書記官  岑  玢
中    華    民    國    98    年    6     月    10    日
附錄：本判決論罪科刑條文：
中華民國刑法第284條
（過失傷害罪）
因過失傷害人者，處6月以下有期徒刑、拘役或5百元以下罰金，
致重傷者，處1年以下有期徒刑、拘役或5百元以下罰金。
從事業務之人，因業務上之過失傷害人者，處1年以下有期徒刑
、拘役或1千元以下罰金，致重傷者，處3年以下有期徒刑、拘役
或2千元以下罰金。


司法院資訊處製作；財團法人民間司法改革基金會備份。
